【裁判字號】    97,訴更一,3
【裁判日期】    970918
【裁判案由】    妨害電腦使用罪
【裁判全文】
臺灣高雄地方法院刑事判決             97年度訴更一字第3號
公  訴  人  臺灣高雄地方法院檢察署檢察官
被      告  丙○○
上列被告因妨害電腦使用案件，經檢察官提起公訴（95年度偵字
第32181 號），本院判決公訴不受理（96年度訴字第3896號），
經檢察官上訴，由台灣高等法院高雄分院撤銷原判決發回本院（
97年度上訴字第168號），本院判決如下：
    主  文
丙○○犯無故取得、刪除他人電腦相關設備電磁紀錄罪，處拘役
拾日，如易科罰金，以新台幣壹仟元折算壹日，減為拘役拾伍
日，如易科罰金，以新台幣壹仟元折算壹日。
    事  實
一、丙○○、甲○○均為高雄市苓雅區「文化師苑社區」之住戶
    ，並為該社區大樓之區分所有權人，丙○○曾因質疑該社區
    管理委員會之代理主任委員丁○○不具資格，雙方互有嫌隙
    ，丙○○並因而遭丁○○向高雄市政府警察局苓雅分局提出
    妨害名譽之告訴，詎其於警詢時發覺該社區全體區分所有權
    人而共同所有，並由該社區管理委員會負責保管（平日交由
    社區總幹事乙○○保管），屬於電腦相關設備之數位相機記
    憶卡內，存有丙○○於上開妨害名譽案件在電梯內遭監視錄
    影器拍攝畫面共12張及其他有關公共設施之相片之電磁紀錄
    ，竟未經該社區全體區分所有權人之同意，於民國95年11月
    下旬之某日，以急需使用相機拍攝物品為由，向保管人乙○○借得上開之數位相機後，在其住處以電腦設備連結上開數
    位相機後，將記憶卡內相片檔案之電磁紀錄全數複製至其電
    腦內，而加以取得，並於取得上開電磁紀錄後，將有關上開
    妨害名譽案件其於電梯內遭監視錄影器拍攝畫面共12 張 之
    電磁紀錄加以刪除，致生損害於該社區全體區分所有權人有
    關上開資料保存之完整性。嗣於95年12月19日，丙○○在台
    灣高雄地方法院檢察署檢察官偵查上開妨害名譽案件時，當
    庭提出其在電梯內遭監視錄影器拍攝畫面之相片，經代理主
    任委員丁○○察覺有異，檢查上開數位相機後始悉上情。
二、案經甲○○訴請台灣高雄地方法院檢察署檢察官偵查起訴。
    理  由
壹、證據能力部分：
一、有證據能力部分：按被告以外之人於偵查中向檢察官所為之
    陳述，除顯有不可信之情況者外，得為證據，刑事訴訟法第
    159 條之1 第2 項定有明文，此乃因刑事訴訟法規定檢察官
    代表國家偵查犯罪、實施公訴，必須對於被告之犯罪事實負
    舉證之責，依法其有訊問被告、證人及鑑定人之權，證人、
    鑑定人且須具結，而實務運作時，偵查中檢察官向被告以外
    之人所取得之陳述，原則上均能遵守法律規定，不致違法取
    供，其可信性極高之故。經查，本件證人乙○○於偵查中向
    檢察官所為之陳述，均經具結以擔保其可信性，又查無何顯
    不可信之情況，核之上開說明，自應認其在偵查中之證述，
    均有證據能力，而得為本件認定事實之證據。
二、無證據能力部分：（一）按證人、鑑定人依法應具結而未具
    結者，其證言或鑑定意見，不得作為證據，刑事訴訟法第15
    8 條之3 定有明文。經查，本件證人即告訴代理人丁○○於
    偵查中向檢察官所為之陳述，未經依法具結，核之上開說明
    ，自無證據能力，不得作為本件認定事實之證據。（二）證
    人即告訴人甲○○於本院審理中所證述之內容，均係其聽聞
    丁○○所言，而非其親身體驗、經歷之事實，屬於傳統意義
    上之傳聞證據，自無證據能力，不得作為本件認定犯罪事實
    之證據。
貳、實體部分：
一、訊之被告丙○○對於伊向上開「文化師苑」社區總幹事乙○○借用該社區全體住戶所有之數位相機，並將其內記憶卡中
    存有之相片複製至伊電腦內等情固不諱言，惟矢口否認有何
    無故刪除他人電腦相關設備電磁記錄之犯行，辯稱：伊借用
    將上開數位相機拍攝其母親相片後，即返還予乙○○，並未
    將記憶卡內有關伊在電梯內遭監視錄影器拍攝畫面之紀錄刪
    除，且「文化師苑」社區全體住戶亦未因伊之行為而受有損
    害其云云。惟查，本件（一）業據被告於偵查中供述：伊發
    現相機內有屬於伊之相片，就將之剪貼到伊電腦內，後來發
    現很麻煩，就全部複製到伊電腦內，複製後有將剛剪貼的幾
    張相片刪除等語無誤（見偵卷第94頁）；（二）且證人乙○○亦於偵查中證述稱：被告向伊借用數位相機返還後，被告
    於出庭時提出其於電梯內遭監視錄影器拍攝之相片，伊回去
    後把相機打開看，有一些被告的相片就沒有了等語明確（見
    偵卷第94─95頁），又證稱：相機內有關於大樓公設缺失，
    如僅戶違規裝鐵窗，違規停放機車等語明確（見偵卷第78頁
    ），另於本院審理中證述稱：上開被告於電梯內遭監視錄影
    器拍攝畫面12張，係主委丁○○從錄影帶蒐證照下，伊當時
    人在旁邊有看到，後來被告於妨害名譽第1 次偵查庭開完後
    ，很慌張地告訴伊說其母親很嚴重要照相，向伊借取上開數
    位相機，借後約2 、3 個小時就還給伊，第2 次伊在妨害名
    譽案件當證人出庭時，被告當庭呈其在電梯內遭監視錄影器
    拍攝畫面共12張照片給檢察官，伊覺得奇怪，回去之後由丁○○操作檢查相機，才知道資料被刪除，檢查時伊在旁，從
    被告返還數位相機到發現檔案被刪除這段期間，相機都是伊
    保管，沒有借人使用，且相機內除上開12張被告在電梯內遭
    監視錄影器拍攝畫面外，尚有社區公共設施之相片等語（見
    審卷第35─38頁）；（三）本件復有被告於本件偵查中所提
    出其在電梯內遭監視錄影器拍攝畫面之相片12張在卷可查（
    見偵卷第62─68頁）；顯見被告確有刪除上開數位相機內有
    關其於電梯內遭監視錄影器拍攝之畫面之紀錄無誤，其所辯
    應係卸責之詞不足採信；又上開社區數位相機內之電磁記錄
    ，係全體社區區分所有權人所有之資料，該資料保存之完整
    性，對於社區全體區分所有權人自有一定之利益，被告取得
    及刪除上開社區全體區分權人所有之數位相機內之電磁記錄
    ，自已影響及上開社區全體區分所有權人有關社區所有資料
    保存之完整性，而損及該社區全體區分所有權人之利益，尚
    難謂對於上開社區全體區分所有權人未造成任何損害；從而
    ，罪證明確，被告上開無故取得、刪除他人電腦相關設備電
    磁記錄之犯行堪以認定。
二、核被告所為，係犯刑法第359 條之無故取得、刪除他人電腦
    相關設備電磁記錄罪。審酌被告因上開電磁紀錄與其有關而
    一時失慮加以複製後刪除，使用之手段尚非惡劣，所生之損
    害亦非鉅大，且無犯罪之前科紀錄，有其台灣高等法院被告
    前案紀錄表1 紙在卷可查，平日素行尚稱良好，惟其否認部
    分犯行犯後態度尚難謂佳等一切情狀，量處如主文所示之刑
    ，並參其教育程度、經濟狀況等諭知易科罰金之折算標準。
    又被告所犯上開罪名，係於96年4 月24日以前所為，合於中
    華民國96年罪犯減刑條例第2 條第1 項第3 款之規定，應減
    其宣告刑2 分之1 ，並參其教育程度、經濟狀況等諭知易科
    罰金之折算標準諭知易科罰金之折算標準。
據上論斷，應依刑事訴訟法第299 條第1 項前段，刑法359 條、
第41條第1 項前段，刑法施行法第1 條之1 ，中華民國96年罪犯
減刑條例第2 條第1 項第3 款、第7 條、第9條，判決如主文。
中    華    民    國    97    年    9     月    18    日
                  刑事第四庭    審判長法  官  陳  箐
                                      法  官  莊珮君
                                      法  官  林俊寬
以上正本證明與原本無異。
如不服本判決應於收受本判決後10日內向本院提出上訴書狀，並
應敘述具體理由，如未敘述上訴理由者，應於上訴期間屆滿後20
日內補提理由書狀於本院（均須按他造當事人之人數附繕本）「
切勿逕送上級法院」。
中    華    民    國    97    年    9     月    19    日
                                      書記官  林香如
附錄法條：
中華民國刑法第359條
（破壞電磁紀錄罪）
無故取得、刪除或變更他人電腦或其相關設備之電磁紀錄，致生
損害於公眾或他人者，處5 年以下有期徒刑、拘役或科或併科20
萬元以下罰金。


司法院資訊處製作；財團法人民間司法改革基金會備份。
